【裁判字號】    90,自,344
【裁判日期】    900710
【裁判案由】    偽造文書等
【裁判全文】
臺灣臺北地方法院刑事判決                            九十年度自字第三四四號
    自  訴  人  甲○○
    代  理  人  乙○○
    被      告  丙○○
                丁○○
    共      同
    選任辯護人  曾士哲
                徐東昇
右列被告等因偽造文書等案件，經自訴人提起自訴，本院判決如左：
    主      文
丁○○被訴詐欺部分無罪。
丙○○、丁○○被訴共同偽造文書及丙○○被訴詐欺部分均不受理。
    理      由
壹、自訴意旨如附件自訴狀所載。
貳、無罪部分（即丁○○被訴詐欺部分）：
一、按犯罪事實應依證據認定之，無證據不得推定其犯罪事實；又不能證明被告犯罪
    者，應諭知無罪之判決，刑事訴訟法第一百五十四條、第三百零一條第一項分別
    定有明文；且認定不利於被告之事實須依積極證據，苟積極證據不足為不利於被
    告事實之認定時，即應為有利於被告之認定（最高法院三十年台上字第八一六號
    判例參照）。又被害人所述被害情形如無瑕疵可指，而就其他方面調查又與事實
    相符，其供述始足據為判決之基礎；且自訴人之指訴，係以使被告受刑事訴追為
    目的，是其陳述是否與事實相符，仍應調查其他證據以資審認（最高法院三十二
    年上字第六五七號、五十二年台上字第一三００號判例參照）。
二、自訴人甲○○認被告丁○○涉犯詐欺罪嫌，無非以：被告丁○○係丙○○之配偶
    ，又為宇生科技股份有限公司（以下簡稱宇生公司）董事，是其就被告丙○○持
    票向自訴人借款新台幣（下同）十七萬元之事，不可能不知情，且丙○○於民國
    八十九年三月九日開票借款當日，曾同時書立保證書一紙，內容提及將以丙○○
    、丁○○二人房產負責清償，顯見被告丁○○當時一定在場，且共同開票借款等
    語。訊據被告丁○○堅決否認有與丙○○共同向自訴人詐欺借款十七萬元之詐欺
    犯行，辯稱：其就丙○○交付面額十七萬元支票予自訴人之事，並未參與，亦不
    知情，無共同犯詐欺罪可言等語。
三、經查：自訴人指訴被告丁○○於八十九年三月九日與丙○○共同持票向自訴人借
    款十七萬元所憑之保證書，其內容僅記載：丙○○於八十九年三月九日具名擔保
    自訴人先前為宇生公司擔任保證人向台灣企銀松山分行借貸尚未清償之債務，日
    後將由丙○○及其配偶丁○○之房屋及個人負責清償等語，有自訴人補呈之保證
    書影本在卷可參；是單以上開同案被告丙○○簽署之保證書，實不能推認「丙○○曾於八十九年三月九日當日持票向自訴人借款十七萬元」、及「被告丁○○於
    丙○○交付支票予自訴人時在場參與」等事實。自訴人及其代理人乙○○憑上開
    事後書立之銀行未償借款清償方式保證書，主張被告丁○○於八十九年三月九日
    書立保證書時在場，且於同日與丙○○共同持票另向自訴人借款十七萬元云云，
    顯乏依據，且其論斷之邏輯跳躍，毫無理由。況同案被告丙○○到庭供述：其陸
    續向自訴人借款，有借有還，最後尚餘十七萬元未清償，始簽發票載發票日為八
    十九年三月二十五日之十七萬元支票予自訴人，... 向自訴人之借款均自己出面
    ，與丁○○無關，... 丁○○亦未參與意見等語甚詳（本院九十年六月二十八日
    審判筆錄參照）；自訴人甲○○之配偶吳碧雲亦自承：是丙○○拿宇生公司的票
    向自訴人借款，... 我先生說是丙○○拿票給她，丁○○有無出面借款我不知情
    等語明確（本院九十年六月七日訊問筆錄參照）。足見依自訴人提出之積極證據
    及本院調查之結果，均無足證明被告丁○○曾參與同案被告丙○○持票向自訴人
    借款之事；且以現存卷證，亦不能直接證明自訴人所指被告丁○○與其夫於八十
    九年三月九日持票向自訴人詐借十七萬元款項等情為真實。至自訴人具狀補稱：
    被告丁○○曾於半年前向自訴人太太借款，足見被告丁○○明知丙○○上述十七
    萬元借款之事云云；依吾人生活經驗，顯難單以上述前提，獲得被告丁○○就本
    件十七萬元借款之事必知情且參與之事實，獲一必然性之結論，是此論斷，亦屬
    無據。此外，復查無其他積極證據足以證明被告有丁○○有自訴人指訴之共同詐
    欺犯行，揆諸前開說明，自應就被告丁○○被訴詐欺部分為無罪之諭知。
參、不受理部分（即丙○○、丁○○被訴共同偽造文書部分及丙○○被訴詐欺部分）
    ：
一、按已經提起公訴或自訴之案件，在同一法院重行起訴者，應諭知不受理之判決；
    又自訴程序準用關於公訴之規定，刑事訴訟法第三百零三條第二款、第三百四十
    三條分別定有明文。又檢察官就犯罪事實之一部起訴者，其效力及於全部，刑事
    訴訟法第二百六十七條設有明文，此項規定依同法第三百四十三條規定，亦準用
    於自訴程序。
二、被告丙○○、丁○○被訴共同偽造文書部分：
    (1)冒名為公司登記部分：
      被告丙○○、丁○○前因明知甲○○等人並未以股東身份繳納股款，竟共同以
      申請文件表明已收足，向主管機關申請辦理宇生公司設立，並於八十七年三月
      間，辦理宇生公司增資五千萬元之變更登記，而違反公司法之事實，分別據檢
      察官以八十八年度偵字第五五五○號、五九七五、七七九六、一○一○二、一
      ○一○三、一○一○四、一○三七七、一一一○○、一八九三五號起訴書對被
      告丙○○提起公訴，於八十八年十一月二十三日繫屬於本院（尚未判決），及
      以八十八年度偵字第一一一○一、一○三七八號起訴書向本院對被告丁○○提
      起公訴，經本院於八十九年九月四日判決後，現上訴由台灣高等法院審理中，
      此經本院調取上開案卷核閱無訛，並有前案起訴書影本、台灣高等法院被告全
      國前案紀錄表卷可參。查前述先起訴而繫屬於本院之違反公司法及使公務員登
      載不實之犯罪事實，與本件自訴意旨所稱：被告丙○○、丁○○未經甲○○同
      意，假冒其名義辦理公司設立、變更登記之偽造文書事實，有牽連犯之裁判上
      一罪關係，為前案起訴效力所及。是自訴人於九十年五月十四日就此被告二人
      冒名為宇生公司設立、變更登記，使公務員登載不實之犯罪事實，重複向本院
      自訴，而後繫屬，依照上開說明，自不得就此部分自訴事實進行實體判決，爰
      就被告二人被訴冒名為公司登記部分諭知不受理之判決。
    (2)冒名簽寫借據借款部分：
      自訴人代理人乙○○自承：各次公司變更登記均以自訴人甲○○名義辦理，只
      要需甲○○具名之事項，均假冒甲○○名義辦理等語甚詳（本院審判筆錄參照
      ）；是被告二人為經營宇生公司之目的，自七十六年間為公司設立登記開始，
      迄於八十七年三月間假冒甲○○為股東之名義辦理公司增資之變更登記期間所
      為之各次冒名登記犯行，及自訴人所指於八十五年三月十九日、八十六年七月
      十六日以自訴人甲○○名義簽寫借據向台灣中小企業銀行借款之事實，應認係
      基於概括之犯意所為，而有連續犯之裁判上一罪關係，同為前開起訴之冒名為
      公司增資登記案件之起訴效力所及。自訴人就此與上述違反公司法、使公務員
      登載不實之前案具連續犯、牽連犯之冒名借款事實，向本院提起自訴，依照前
      開說明，亦不得就此冒名借款之偽造文書自訴事實進行實體判決，應一併就被
      告二人被訴偽造借據冒名借款之自訴事實諭知不受理之判決。
三、被告丙○○被訴詐欺部分：
    查本院於八十九年四月六日受理之被告丙○○涉嫌詐欺案外人謝新村案件，經被
    告丙○○自承：「謝新村購買宇生公司股票，我是宇生公司負責人，公司缺錢，
    我有陸續借錢及發行股票增資籌款，發行股票增資是八十七、八十八年間的事」
    等情甚詳（本院九十年六月二十八日審判筆錄參照）；並據被告丙○○就本件被
    訴詐欺甲○○之事實供稱：八十年開始，只要公司錢不夠，就向自訴人甲○○借
    錢，不是一筆借十七萬，是先後零散的借很多筆錢，有借有還，最後尚欠十七萬
    元未清償，才開具一張十七萬元之支票予自訴人等語明確（同日審判筆錄參照）
    。顯見二者自訴事實之犯罪時間緊接，所犯構成要件相同，如有犯罪，顯係基於
    同一詐欺取財之概括犯意所為，依自訴意旨應為連續犯之同一案件，此經本院核
    閱本院八十九年度自字第三三二號謝新村自訴丙○○等人詐欺案件之案卷無誤，
    且有自訴影本附卷可資參照。是自訴人於九十年五月十四日就被告丙○○詐欺之
    連續犯事實向本院自訴，而後繫屬；依照上開說明，本院不得就被告丙○○被訴
    詐欺部分進行實體判決，爰就被告被告丙○○被訴詐欺部分諭知不受理之判決。
據上論斷，應依刑事訴訟法第三百四十三條、第三百零一條第一項、第三百零三條第
二款，判決如主文。
中      華      民      國    九十      年      七      月      十      日
                                臺灣臺北地方法院刑事第八庭
                                    法  官  朱  瑞  娟
右正本證明與原本無異
如不服本判決，應於判決送達後十日內，向本院提出上訴狀。
                                    書記官  葉  金  發
中      華      民    國    九十      年      七      月      十七    日


司法院資訊處製作；財團法人民間司法改革基金會備份。
